臺灣士林地方法院刑事判決　　　　　　　　　　　　　　九十年度易字第八四五號
　　聲　請　人　臺灣士林地方法院檢察署檢察官
　　被　　　告　甲○○
右列被告因竊盜案件，經檢察官聲請簡易判決處刑（九十年度偵字第五九三七號），
本院認為不宜以簡易判決處刑（九十年度簡字第九五七號），改依通常程序審理，判
決如左：
    主  文
甲○○竊盜，處罰金壹仟元，如易服勞役以佰元折算壹日。緩刑貳年。
    事  實
一、甲○○意圖為自己不法之所有，於民國九十年五月十三日下午五時零分十九秒許
    ，在址設台北市○○區○○街二九四號之萊爾富便利商店內，竊取該店內陳列架
    上之拍立得軟片一盒（價值新台幣二百三十元），得手後即行離去。嗣該店店長
    乙○○盤點店內貨物發現短缺而調閱監視錄影帶始發現上情，後甲○○於九十年
    五月十五日下午六時許，復至該店內購物，經乙○○發現而報警逮捕。
二、案經台北市政府警察局北投分局報告台灣士林地方法院檢察署檢察官偵查聲請簡
    易判決處刑。
    理  由
一、訊據被告甲○○，固不否認於上開時日在萊爾富便利商店拿取軟片一盒，未付款
    即離開等情不諱，然矢口否認有竊盜之意，辯稱：其有精神方面之疾病，當日拿
    取底片後，係於心不在焉之情況下離去，之後才突然發現手握有底片云云，經查
    被告於上開時間至萊爾富便利商店取得軟片後未付帳即離去等情，除據被告坦認
    外，復有證人即萊爾富便利商店店長乙○○之證詞，又經本院勘驗萊爾富便利商
    店九十年五月十三日之監視錄影帶屬實，製有勘驗筆錄在卷可參，且有贓物認領
    保管單在卷可稽，堪認被告確於前開時、地拿取軟片未付款即離開。
二、次查被告辯稱：其有情感性精神病，其原要買軟片，拿取後卻心不在焉地走出店
    外未付款云云，經查：
    (一)被告患有情感性精神病，並曾至台北市立療養院治療一情，業據證人即被告之
      母丙○○證述在卷，並有台北市立療養院之診斷證明書及病歷各一份在卷可稽
      ，堪認被告患有精神上之疾病。然查被告雖患有情感性精神病，然精神狀態時
      好時壞，並非一直處在發病狀態，此觀被告於本院調查審理時，就本案之審理
      情形均能知之，且能針對問題應答，其精神狀況無何異常之處至明。
    (二)次經本院勘驗萊爾富便利商店九十年五月十三日之監視錄影帶，被告係於下午
      四時五十九分二十四秒進入萊爾富商店，之後在各陳列架上觀看陳列之商品，
      於下午五時零分十九秒許至放置軟片之陳列架拿取軟片，拿取軟片後臉有轉向
      櫃台方向，再於五時零分四十五秒行至店門口旁之書報陳列架以右手翻翻書報
      即離去，離去前亦有將臉望向櫃台一眼，斯時櫃台小姐正在幫另位客人結帳。
      錄影帶的畫面無法看清被告的左手是否拿有東西。整個過程被告表情木然，步
      履緩慢等情，有本院勘驗筆錄在卷可稽。是被告於取得軟片後有向櫃台之方向
      看，旋至便利商店門口之書報陳列架翻書報，並於取得軟片三十秒內離開便利
      商店，離開前亦有看櫃台一眼，斯時櫃台人員正在幫另一客人結帳，而從錄影
      帶之畫面無法看出被告離去時手中是否有拿軟片。雖整個過程被告表情木然，
      然查被告在本院審理庭之神情與前開監視錄影帶所攝被告之神情相似等情，亦
      有本院勘驗筆錄在卷可考，是被告之神情木然，應係其一貫之神情，故難以被
      告當時之神情木然，即遽認被告處發病之狀態。
(三)雖台北市立陽明醫院鑑定被告為上開犯行時之精神狀態，該院認為被告於九十
      年五月十三日時應處於「躁鬱病」之憂鬱期，其於涉案時係在心不在焉之情況
      下將底片帶出店外，又依被告之生活史、病史，被告並非具有冷靜個性或具有
      反社會人格，是其應非在冷靜之情況下行竊，其心不在焉之狀況與一般人心不
      在焉之情況不同，其是直接導因於憂鬱狀態之精神病理，使其在憂鬱產生之分
      心狀態下產生其行為當時無法察覺到自己正在做什麼之情況，其當時之精神狀
      態應已處於心神喪失。其臨床診斷為「躁鬱病、循環型、憂鬱期」，但需排除
      「情感型精神分裂病」之可能等情，有該院函送之精神鑑定報告書一份在卷可
      參。惟細酌台北市立陽明醫院之精神鑑定報告書，堪認鑑定人認定被告當時處
      於心神喪失之狀態乃以：被告描述其於九十年五月涉案前常覺得沮喪、沒有
      活力、累、易分心、反應慢、不太想上學、不太想做事（上為憂鬱症之症狀）
      ，有時會心不在焉地下錯公車站牌，當時被告未使用任何非法之精神作用物質
      ，亦未飲酒；依司法卷宗店主之證詞，監視錄影帶顯示被告手拿一卷底片走
      出店門。若其為故意偷竊，當不至於手拿底片而不稍加修飾；依被告生活史
      、病史，被告並未具有冷靜個性或具有反社會人格等為據。依鑑定人前述之理
      由，可悉支持其認定被告當時處於心不在焉之精神喪失狀態主要理由，乃為「
      依店主證詞，監視錄影帶顯示被告手拿一卷底片走出店門。若其為故意偷竊，
      當不至於手拿底片而不稍加修飾」，然依錄影帶畫面，被告並非手拿軟片毫無
      掩飾地外出，而係於取得軟片後先望向櫃台，復至門口書報陳列架翻書，於離
      開前又望櫃台一眼，且在櫃台人員與其他客人結帳無暇他顧之情形下離開便利
      店，取得底片至其離開前後未逾三十秒。而依錄影帶所攝並無法看出被告離開
      便利店時手中持有軟片。依被告當時之舉止，其拿到底片其並非手拿底片神情
      茫然地離開，鑑定人此部分推定之理由並不成立。再查縱被告於九十年五月間
      有前述憂鬱症症狀，且有下錯站牌之紀錄，然此不足以證明被告當時亦在發病
      狀態。況依勘驗錄影帶所見，被告當日神情與於本院審理時並無二致，且其舉
      止亦無異常之處。依前述，本院認鑑定人據以認被告屬精神喪失之立據既有前
      述瑕疵，其所為之精神鑑定意見，即難遽以採認。
    (四)查被告當日能隻身一人前往便利商店，於取得軟片後知往櫃台方向望去，於取
      得軟片於三十秒內離去，離去前先在門口翻陳列之書報，且知看櫃台人員有無
      注意，並趁櫃台人員與他人結帳無暇他顧時離去，離去後又知搭公車，且事後
      就當日發生之情事亦瞭若指掌，另勘驗當日監視錄影帶，被告亦無異常之處，
      堪認其於案發時顯然並非不知所作所為，其行為當時對事理之認識力、判斷力
      ，與常人無異，意識至為清晰，無絲毫薄弱違常之處，難認其有何精神耗弱或
      心神喪失之情形。
   綜上所述，被告犯行事證明確，洵堪認定，應依法論科。
二、核被告所為，係犯刑法第三百二十條第一項之竊盜罪。爰審酌被告並無不良素行
    ，其犯罪之手段、目的、所生之危害、業與被害人和解，賠償其損失（此有和解
    書一份在卷可參）、犯罪後之態度等一切情況，量處如主文所示之刑，並諭知易
    服勞役之折算標準。再查被告前未曾受有期徒刑以上刑之宣告，此有台灣高等法
    院被告全國前案紀錄表在卷可稽，因一時失慮，偶罹刑典，事後業與被害人和解
    ，賠償其損害，且現為台北市士林高級商業職業學校之學生，仍在就學，此有該
    校學生證影本在卷可參，經此刑之宣告後，應知警惕而無再犯之虞，本院因認暫
    不執行其刑為當，予以宣告緩刑，用啟自新。另蒞庭檢察官請求送被告至一定之
    處所治療，然查被告雖有精神方面之疾病，然本院認被告為此犯行時，並非處於
    精神喪失或耗弱之狀態，尚不符合刑法第八十七條得施以監護處分之要件，蒞庭
    檢察官此部分聲請，尚乏所據，無從允許。
三、據上論斷，應依刑事訴訟法第四百五十二條、第二百九十九條第一項前段，刑法
    第三百二十條第一項、第四十二條第二項、第七十四條第一款，罰金罰鍰提高標
    準條例第一條前段、第二條，判決如主文。
本案經檢察官林聰良到庭執行職務。
中      華      民      國      九十一      年      六      月    五    日
                                    臺灣士林地方法院刑事第一庭
                                            法  官
右正本證明與原本無異。
如不服本判決，應於判決送達後十日內，向本院提出上訴狀。
                                          書記官
論罪法條：刑法第三百二十條第一項
